臺灣高等法院臺中分院刑事判決　　　　　　　　　九十一年度上易字第一一一六號
　　上　訴　人　丙○○
　　即　被　告
　　選任辯護人　許桂挺
右上訴人因詐欺案件，不服台灣台中地方法院九十一年度易字第二０二號中華民國九
十一年五月七日第一審判決（起訴案號：台灣台中地方法院檢察署九十年度偵字第七
八八０號），提起上訴，本院判決如左：
    主      文
原判決撤銷。
丙○○無罪。
    理      由
一、公訴意旨略以：上訴即被告丙○○隱瞞有配偶之事實，與告訴人乙○○過從甚密
    ，彼此亦有金錢往來。八十八年七月間，被告因經營廚具事業不順，投資股市失
    利，財務困窘，在台中市某處向告訴人乙○○借款二百八十萬元。告訴人於同年
    七月二十八日、三十日各給付三十萬元、二百五十萬元，被告則簽發如附表編號
    １、２、３之支票給告訴人。但丙○○竟將該款項投入股市，致血本無歸，無支
    付上開三紙支票票款之還款能力，乃於支票屆期前之同年十月間向告訴人騙稱：
    南投市○○路○段二巷二弄七號老宅因九二一地震倒塌，須資整修，等震災款項
    核撥下來即可還款為由，要求告訴人將三張支票自銀行抽回而暫不為付款之提示
    。告訴人信以為真，同意配合之。至八十九年一月間，被告明知已無償債能力，
    竟萌不法所有之意圖，向告訴人騙稱：原以南投市○○路○段二巷二弄七號之房
    子過戶予告訴人以還債，但房子需款重建，且仍登記在父黃乾森名下所有，同時
    有弟妹要處理，需款三百萬元等語，並簽發面額三百萬元之支票一紙，以為擔保
    ，致告訴人信以為真，於八十九年一月六、七、十日匯款三百萬元予被告。被告
    於詐欺得逞後，將款項全數投資股市輸盡。告訴人見被告久未辦理不動產移轉登
    記，支票屆期提示亦未獲付款，始知受騙，因認被告涉犯刑法第三百三十九條第
    一項之詐欺取財罪嫌云云。
二、公訴人認被告涉犯上開罪嫌，係以被告右揭犯行，經告訴人指訴甚詳；並有被告
    簽發之支票、支票退票理由單、存款取款憑條、匯款回條等件可稽；且被告所用
    之第七商業銀行員林分行第三一─五號帳戶，自八十八年六月間開戶起，存款始
    終只有一筆五千元；被告使用之亞泰商業銀行員林分行第0000000號帳戶
    ，自八十六年六月間起至八十九年十二月間，存款從未超過一百三十二萬元，顯
    見被告確無屆期償還上開欠款之能力。又被告關於借款之理由，供詞反復不一，
    或稱：借二百萬元是九二一重建房子用；借三百萬元是玩股票；借八十萬元是做
    生意用；或稱借錢很單純，就是表明要玩股票；二百八十萬元都是九二一之後借
    的，借錢是要蓋房子用的；或稱借三百萬元部分是一部分店裡週轉用，買進口貨
    買斷等語；花了一百萬元，有回本部分，股票也輸掉。二百八十萬元係在八十八
    年七月底即已借支，當時九二一地震尚未發生，如何能作為九二一重建房子用。
    被告辯解自相矛盾，更與事實有悖。證人黃乾森又證稱：南投市○○路九二一地
    震有裂開，沒領半倒或全倒補助金。丙○○修理的，花了多少錢我不清楚，只是
    裂縫補一補，有些根本沒有補」等語，足證被告辯稱借款要重建房子，係無稽狡
    卸之詞為其論據。
三、按犯罪事實，應依證據認定之，無證據不得推定其犯罪事實，刑事訴訟法第一百
    五十四條定有明文。又詐欺罪以主觀上有意圖為自己不法所有之意圖及客觀上施
    用詐術之行為為其構成要件。如借款人於借款時，主觀上並無不法所有之意圖，
    雖借款時已無完全資力，但仍保證屆期必有資力還錢或借款之用途不願交待清楚
    。於約定清償日屆期時，借款人因仍無資力完全清償，但仍願分期盡力償還，仍
    不得僅因借款時無資力或隱瞞借款之原因，即認借款人有不法所有之詐欺意圖。
四、訊之被告堅決否認有何詐欺犯行，辯稱：告訴人於八十六、八十七年間，多次匯
    款至被告之配偶郭麗圓帳戶內，早知道被告是有配偶之人；被告亦知道告訴人是
    有配偶之人。向告訴人借款二百八十萬元，係以公司週轉不過來為由。被告投資
    股票，告訴人知道。借三百萬元是因當時總統選舉，預測股市有一波行情，有先
    要求告訴人共同投資，告訴人未同意，因向告訴人借款加碼股市。當時被告與告
    訴人均玩股票。伊有付二十四萬元之利息，且願每年清償五十萬元。現被告已將
    父親黃乾森名下之三筆土地過戶予告訴人達成和解，足認被告無詐欺之犯行等語
    。
五、經查，（一）告訴人於八十六、八十七年間，曾多次匯款至亞太商業銀行員林分
    行郭麗圓活儲帳戶內，此有該帳戶存摺影本可憑，告訴人亦不否認多次匯款至該
    帳戶。參以被告係四十八年次之人，告訴人為四十七年次之人，告訴人於八十六
    年、八十七年間與被告交往時，已為四十歲之人，應知被告之婚姻狀況。告訴人
    指訴被告隱瞞已婚之事實，與其交往，不能採信。（二）又被告係於八十八年七
    月間向告訴人借款二百八十萬元，該時九二一地震尚未發生，被告不可能於借款
    時，以九二一地震房屋重建為由借款，足見被告於偵查中供稱該款項係九二一地
    震後要重建房子用之說詞，與事實不符。是被告是否曾以重建房子為由，向告訴
    人借款即非無疑。尚不能以告訴人亦指訴被告以重建房子為由向其借款，即認被
    告確有以九二一地震重建房屋為由，向其借款。（三）又第七商業銀行員林分行
    第三一─五帳戶、亞太銀行第一五三八三０號帳戶，均為支票存款戶，此有開戶
    申請書及存款往來明細可憑（見偵字第七八八０號偵查卷第二十七至三十五頁）
    。按一般支票存款利息極低，通常於支票屆期時，始將款項存入供提領，此為一
    般支票使用者之常識。是不能以被告上開支票戶存款不多，即認被告於借款時有
    詐欺之不法所有犯意。另被告之亞太銀行員林分行第0000000號帳戶，為
    支票存款戶，公訴人認被告於八十六年六月至八十九年十二月底，存款餘額從未
    超過一百三十二萬元；於八十九年七月三十日存款只剩一萬八千三百四十二元，
    翌日亦只增至三十二萬四千二百九十二元，認被告屆期無還款之資力與意願。但
    依上開亞太銀行第一五三八三０號支票存款戶，八十八年六月八十九年九月間之
    交易明表所載，被告在該期間內之交易頻繁，並無退票記錄，可認被告並非無資
    力。公訴人以上開交易情形，認被告無清償之能力與意願，尚嫌速斷。（四）告
    訴人不否認自八十七年起至八十九年六月間，與被告為男女朋友關係，且亦在投
    資股票。是被告辯稱：告訴人知悉被告向告訴人借款，係投資股票，應可採信。
    （五）告訴人亦不否認被告共向其借款八百五十萬元，之前還了一百一十一萬三
    千元。且自八十九年一月間，每月付息六萬元，共付六萬元。被告要求每年還五
    十萬元，伊不同意；並稱被告現已全部清償借款等語，足認被告並非無清償之能
    力及清償之意願。且於借款時，並無不法所有之意圖。此外，本院又查無證據足
    以證明被告有公訴人所指之詐欺犯行，被告之犯罪不能證明。原審未予查明，認
    被告犯詐欺罪，予以論罪科刑，認事尚有未洽。被告上訴意旨否認犯罪，指摘原
    審判決不當，其上訴為有理由。應由本院將原審判決撤銷，另為無罪之諭知。
據上論結，應依刑事訴訟法第三百六十九條第一項前段、第三百六十四條、第三百零
一條第一項，決如主文。
本案經檢察官甲○○到庭執行職務。
中      華      民      國　    九十一     年     八      月     七 　　日
                                臺灣高等法院臺中分院刑事第九庭
                                      審判長法　官　陳　筱　珮
                                      　　　法  官  康  應  龍
                                      　　　法  官  趙  春  碧
右正本證明與原本無異。
不得上訴。
　　　　　　　　　　　　　　　　　　　　　　書記官  陳　文　琴
中      華      民      國　    九十一     年     八      月     七 　　日
                                                                        Ｒ
